【裁判字號】    97,交上易,53
【裁判日期】    970805
【裁判案由】    過失致死
【裁判全文】
臺灣高等法院高雄分院刑事判決        97年度交上易字第53號
上  訴  人
即  被  告  甲○○
選任辯護人  郭國益律師
上列上訴人因過失致死案件，不服臺灣高雄地方法院96年度交易
字第762 號中華民國97年4 月24日第一審判決（起訴案號：臺灣
高雄地方法院檢察署96年度偵字第29586 號），提起上訴，本院
判決如下：
    主  文
上訴駁回。
甲○○緩刑貳年。
    事  實
一、甲○○考領有重型機車駕駛執照，於民國96年6 月12日8 時
    50分許，騎乘車牌號碼：YED-82號重型機車，沿高雄市前鎮
    區○○○路由西往東方向行駛，本應注意車前狀況，並隨時
    採取必要之安全措施，且依當時係天候晴、日間光線良好，
    路面鋪裝柏油、乾燥、無缺陷，視距良好、無障礙物，尚無
    不能注意之情事，竟疏未注意及此（肇事次因），行經翠亨
    北路與翠村街之無號誌交岔路口即高雄市前鎮區○○○路
    398 號前時，適有翁金順騎乘腳踏車沿翠村街由南往北方向
    而至，亦未注意慢車不得侵入快車道及不得在禁止穿越地段
    穿越馬路（肇事主因），甲○○因閃煞不及與翁金順發生擦
    撞，致翁金順頓失平衡而人車倒地，受有外傷性右側硬腦膜
    下出血、外傷性左側顱內出血之傷害。甲○○於事發後隨即
    報警處理，於有偵查犯罪職權之機關或公務員發覺前，主動
    向據報到場處理之高雄市政府警察局交通大隊警員坦承肇事
    ，並願接受裁判，嗣翁金順經送醫救治後，仍於同年7 月3
    日23時許因傷重不治死亡。
二、案經翁金順之子乙○○訴由高雄市政府警察局前鎮分局報告
    臺灣高雄地方法院檢察署檢察官偵查起訴。
    理  由
一、上訴人即被告甲○○所犯係死刑、無期徒刑、最輕本刑為3
    年以上有期徒刑以外之罪，已經被告就被訴事實為有罪之陳
    述，經本院聽取當事人之意見後，依刑事訴訟法第273 條之
    1 第1 項之規定，裁定進行簡式審判程序（本院卷第151 頁
    ）。本件卷內之人證、物證、書證等證據，依同法第273 條
    之2 規定，不受第159 條第1 項關於傳聞法則規定之限制，
    均有證據能力。
二、上開事實，業據上訴人即被告被告甲○○於原審、本院坦承
    不諱，復有高雄市政府警察局交通大隊交通事故談話紀錄表
    、道路交通事故現場圖、道路交通事故調查報告表(一)、(二)及
    車禍現場暨車損照片在警卷可稽。又被害人翁金順確因本件
    交通事故受有頭部外傷併顱內出血之傷害，送醫救治後，仍
    於96年7 月3 日23時許傷重不治死亡，亦經臺灣高雄地方法
    院檢察署檢察官督同法醫師相驗無訛，有阮綜合醫院診斷證
    明書、高雄醫學大學附設中和紀念醫院診斷證明書及相驗屍
    體證明書在警卷足憑。再按汽車行駛時，駕駛人應注意車前
    狀況，並隨時採取必要之安全措施，道路交通安全規則第94
    條第3 項訂有明文。被告既領有普通重型機車駕駛執照，有
    證號查詢機車駕駛人資料附卷可查（原審卷第51頁），其對
    於上開規定應知之甚詳，駕車時自應注意上開規定，又依當
    時天候晴、日間光線良好，路面鋪裝柏油、乾燥、無缺陷，
    視距良好、無障礙物等情形，亦有上述道路交通事故調查報
    告表(一)可證，並無不能注意之情事，竟疏未注意及此，因而
    肇事導致被害人傷重後不治死亡，其有過失應堪認定，而高
    雄市車輛行車事故覆議鑑定委員會鑑定之結果亦同此認定，
    有高雄市車輛行車事故覆議鑑定委員會第97-2-8號鑑定覆議
    意見書可參（原審卷第37 -38頁），而高雄市政府交通局車
    輛行車事故鑑定委員會雖認被告行經無號誌交叉路口未減速
    慢行，為肇事次因（參調偵卷3-4 頁之該會第0000000 號鑑
    定書），惟被告已供明其時速約30公里（警卷第5 頁），而
    該處時速限制為50公里（警卷第10頁），尚無積極證據佐認
    被告當時騎乘機車行經該處有未減速慢行之情，尚難據此逕
    認。至於上開肇事責任鑑定結果，均認被害人慢車侵入快車
    道或穿越道路不當為本件肇事主因，然不能減免被告於本件
    之過失程度。此外，被告上開過失行為與被害人死亡間，顯
    有相當因果關係。本件事證明確，被告上開過失致死亡犯行
    ，應堪認定。
三、核被告所為，係犯刑法第276 條第1 項過失致死罪。又被告
    於肇事後未被有偵查犯罪職權之機關或公務員發覺前，即主
    動向據報到場處理之高雄市政府警察局交通大隊警員坦承肇
    事，有高雄市政府警察局交通大隊交通事故談話紀錄表附卷
    可參，係對於未被發覺之罪自首而接受裁判，已符合自首之
    規定，爰依刑法第62條規定減輕其刑。
四、原判決認被告罪證明確，因而適用刑法第276 條第1 項、第
    62條前段等規定，並審酌本件交通事故之肇事主因雖在被害
    人，惟被告亦有過失責任，業如前述，被告因一時疏失而與
    被害人發生車禍，導致被害人傷重不治死亡，並使被害人家
    屬遭受難以撫平之創痛，其犯後尚能坦承犯行，且無前科記
    錄（有臺灣高等法院被告前案記錄表可參）之素行尚佳等一
    切情狀，量處有期徒刑8 月。經核原判決認事用法，尚無不
    合，量刑亦屬允當。被告上訴意旨，指摘原判決量刑過重，
    即無理由，上訴應予駁回。
五、查被告未曾受有刑徒刑以上刑之宣告，有臺灣高等法院被告
    前案紀錄表可稽（本院卷第11頁），此次係屬偶發過失犯，
    況被告於本院審理中已與告訴人乙○○等家屬達成民事調解
    同意給付80萬元，並已於97年7 月31日給付50萬元（餘款則
    自97年10月10日起，按月給付2 萬元），原審法院高雄簡易
    庭97年度雄調字第262 號調解程序筆錄在卷可憑（見本院卷
    第162 頁），足認被告經此論罪科刑之教訓，當知警惕，應
    無再犯之虞，本院認其所宣告之刑，以暫不執行為適當，爰
    併宣告緩刑2 年。
據上論斷，應依刑事訴訟法第368 條，刑法第74條第1 款，判決
如主文。
本案經檢察官方娜蓉到庭執行職務。
中    華    民    國    97    年    8   月      5     日
               刑事第一庭   審判長法  官  郭雅美
                                  法  官  徐美麗
                                  法  官  張意聰
以上正本證明與原本無異。
本判決不得上訴。
中    華    民    國    97    年    8   月      5     日
                                  書記官  陳金
附錄本件判決論罪科刑法條：
刑法第276 條第1 項
因過失致人於死者，處2 年以下有期徒刑、拘役或2,000 元以下
罰金。


司法院資訊處製作；財團法人民間司法改革基金會備份。
